【裁判字號】    98,交簡上,538
【裁判日期】    980904
【裁判案由】    過失傷害
【裁判全文】
臺灣臺中地方法院刑事判決           98年度交簡上字第538號
上  訴  人  甲○○(WILLEMSE ADRIAAN)
即  被  告
上列上訴人因過失傷害案件，不服中華民國98年3月10日本院98
年度交簡字第25號第一審簡易判決 (起訴案號：臺灣臺中地方法
院檢察署97年度偵字第25532號)，提起上訴，本院管轄之第二審
合議庭判決如下：
    主    文
上訴駁回。
    犯罪事實
一、甲○○(WILLEMSE ADRIAAN)領有我國普通小客車駕駛執照，
    明知飲酒後駕駛車輛，易有反應遲頓、靈敏度減低而影響駕
    駛之情形，且飲酒後其吐氣所含酒精成份超過每公升0.25毫
    克以上者不得駕駛車輛，竟於民國97年4月10日晚間10時20
    分起至同日晚間10時30分許止，在臺中市○○路附近之「FM
    餐廳」飲用啤酒2罐後，仍於同日晚間11時10分許，酒後駕
    駛車牌號碼9919-HX號自小客車上路 (同日晚間11時43分許
    所作之呼氣酒精濃度為每公升0.35毫克，其涉犯公共危險部
    分，經臺灣臺中地方法院檢察署檢察官以其罪嫌不足而另為
    不起訴處分)，沿臺中市○○路由崇德路往北屯路方向行駛
    ，嗣於同日晚間11時20分許，行經同市○○路與榮華街交岔
    路口時，原應注意汽車行駛至交岔路口，其行進應遵守燈光
    號誌，遇有閃光黃燈表示「警告」，車輛應減速接近，注意
    安全，小心通過。而當時天候為晴，夜間有照明，路面乾燥
    無缺陷，道路無障礙物，視距良好，並無不能注意之情形，
    竟疏於注意，於通過上開行向閃黃燈之交岔路口時，未減速
    慢行。適丙○○駕駛車牌號碼5R-7968號自小客車，沿同市
    ○○街由漢口路往進化北路方向行駛，行至該交岔路口 (該
    行向為閃光紅燈)，亦疏未注意讓幹道車先行，即貿然前行
    。甲○○駕駛之自小客車車頭因而撞擊丙○○所駕駛自小客
    車右側車門，致丙○○受有頭暈、右手挫傷、左大腿及胸壁
    挫傷等傷害，丙○○所駕駛自小客車並因失控而再撞擊前方
    由顧元凱 (未提出過失傷害告訴)所騎乘車牌號碼OBD-172號
    普通重型機車，及謝坤聰 (未受傷)停放路旁之車牌號碼
    5239- FW號自小客車。甲○○於肇事後，在有偵查權限之公
    務員發覺其犯罪前，向據報前往處理之警員陳明係肇事者及
    肇事經過，自首而接受裁判。
二、案經丙○○訴請臺灣臺中地方法院檢察署檢察官偵查起訴。
    理    由
一、上訴人即被告 (下稱被告)甲○○ (WILLEMSE ADRIAAN)經本
    院合法傳喚，無正當理由不到庭陳述，其聲明上訴狀所載上
    訴意旨係以：(一)道路交通管理處罰條例第86條加重規定係指
    「酒醉駕車」之情形，而非「酒後駕車」，而所謂酒醉駕車
    ，必須是駕駛人飲酒呈現興奮、走路不穩、咬字不清，稍有
    麻痺等現象，被告就公共危險部分業經檢察官為不起訴處分
    ，顯見被告並無酒醉而達不能安全駕駛之情況，原審判決以
    被告酒精濃度超過每公升0.25毫克，即認有酒醉駕車之情事
    ，顯有違誤。(二)有關告訴人丙○○所受傷勢部分，本案車禍
    發生時間為97年4月10日晚間11時10分，告訴人於警詢時僅
    陳稱受有右手擦傷之傷害，而告訴人提出之診斷證明書記載
    應診時間為97年4月14日晚間8時43分，受有頭暈、右手挫傷
    、左大腿及胸壁挫傷等傷害，因與車禍發生時間已有4日，
    告訴人除右手挫傷部分外，其他傷勢應與本案車禍無關。(三)
    車禍造成之損失，被告願依實務計算方式賠償告訴人，惟因
    告訴人不願意致無法和解，本案車禍發生雙方都有過失責任
    ，被告亦有受傷，而告訴人僅手部受有輕微擦傷，原審竟量
    處拘役59日，實屬過重，非無失衡之嫌，為此請求撤銷原判
    決，從輕量刑並為緩刑之宣告等語，資為抗辯。
二、經查：
(一)被告甲○○對於其於飲用啤酒後駕駛上揭自小客車，而於上
    開時、地撞及告訴人丙○○所駕駛之車輛，致告訴人受傷等
    情，業於警詢、偵訊時坦承不諱，核與證人即告訴人丙○○
    、證人顧元凱、謝坤聰於警詢時【見臺灣臺中地方法院檢察
    署97年度他字第3457號卷(下稱他字卷)第20至25頁】證述情
    節相符，並有道路交通事故現場圖、道路交通事故調查報告
    表(一)、(二)、道路交通事故補充資料表、被告之酒精測定紀錄
    表各1份、交通事故照片22張、告訴人右手擦傷照片1張、告
    訴人提出之中國醫藥大學附設醫院診斷證明書1張等在卷可
    稽(見他字卷第26頁、第33頁、第36至43頁)，被告上開自白
    核與事實相符，堪信屬實。
(二)按車輛行經閃光黃燈路口，應減速慢行，注意安全，小心通
    過，道路交通安全規則第114條第2款定有明文。本案被告於
    酒後駕車，注意力不易集中，本不得駕車，且其駕駛車輛行
    經閃光黃燈路口，本應注意減速慢行，保持隨時可以剎停之
    狀態，且依當時天候為晴，夜間有照明，路面乾燥、無缺陷
    、無障礙物，視距良好，依告訴人丙○○橫越該路口之動線
    及被告行車之方向、車道位置，其應可注意停煞、閃避，以
    避免事故之發生，而依被告之智識、能力，復無不能注意之
    情事，詎其竟疏未注意及此，猶貿然在飲用酒類物致注意力
    降低之狀態下駕車；適告訴人丙○○駕駛自小客車行經路口
    (告訴人之行向號誌為閃光紅燈)亦未停讓被告先行，致2 車
    發生碰撞。若被告於行經燈號為閃黃燈之路口，能減速慢行
    ，保持隨時可以剎停之狀態，注意他車道來車，則必可避免
    本案車禍之發生。且本案經送臺灣省臺中市區車輛行車事故
    鑑定委員會鑑定結果，亦認：丙○○駕駛自小客車行至閃紅
    燈號誌路口為讓幹道車先行，與甲○○酒精濃度過量駕駛自
    小客車行經閃黃燈號誌路口而未減速慢行，同為肇事原因，
    有該鑑定意見書附卷可憑(見他字卷第50至51頁)。是本案車
    禍之發生，係被告就其應注意並能注意之事項，未予注意而
    肇致，被告應負過失之責。雖告訴人對於本案車禍之發生，
    亦應負過失之責，然此應係併合被告與告訴人之過失而為車
    禍發生之共同原因，被告過失之責仍無可免。
(三)又酒精使用後對人體之影響除造成自主神經系統亢奮與認知
    功能之暫時性缺損外，與駕駛能力有關者為對於移動景物的
    追蹤能力、經強光照射後恢復視力及監視四周的注意力等，
    許多人飲酒後因沒有可自覺的生理反應，以致腦部功能已缺
    損而仍不自知照常開車，此乃許多酒後駕車造成意外事故的
    主因之一，亦為刑法修正增訂185條之3之立法理由；再道路
    交通安全規則第114條第2款規定汽車駕駛人飲用酒類或其他
    類似物後其吐氣所含酒精濃度超過每公升0.25毫克或血液中
    酒精濃度超過百分之0.05以上者，不得駕車，即是基於酒精
    對人體中樞神經系統有麻醉作用，為維護安全駕駛，而為之
    禁止規定，此為一般駕駛人所應注意並確實遵守之事項，被
    告自難諉為不知。本案被告駕車肇事後，經警於同日晚間11
    時46分許進行呼氣之酒精濃度測試，測得其呼氣所含酒精濃
    度為每公升0.35毫克，其涉犯公共危險部分，雖經臺灣臺中
    地方法院檢察署檢察官以97年度偵字第10258號認其罪嫌不
    足而另為不起訴處分在案。惟按刑事訴訟係採真實發現主義
    ，審理事實之刑事法院，應自行調查證據，以為事實之判斷
    ，並不受其他刑事案件之拘束，法院仍應直接審理，發現真
    實 (最高法院76年度臺上字第3723號、76年度臺上字第5433
    號判決意旨參照)。而依卷附道路交通事故調查報告表(一)、
    (二)、道路交通事故現場圖及事故後所攝現場照片 (見他字卷
    第26頁、第33頁、第36至43頁)之相關跡證顯示，本案事故
    地點即臺中市○○路與榮華街交岔路口，有閃光號誌設置，
    太原路為雙向2車道，限速50公里以下，有分向限制線之劃
    設，參酌事故發生後被告與告訴人現場車輛停止位置、告訴
    人丙○○橫越該路口之動線及被告行車之方向、車道位置，
    被告應可注意停煞、閃避，而被告於肇事當時竟未能注意，
    行經閃黃燈號誌路口未減速慢行，復以時速50公里之車速通
    過前揭路口，因而發生車禍事故，本院就卷內證據加以判斷
    ，認被告酒後駕車當時，已有酒醉注意力、反應靈敏度減低
    而影響駕駛之情形，本院自不受該不起訴處分之拘束，併此
    敘明。
(四)再告訴人因本案車禍受有頭暈、右手挫傷、左大腿及胸壁挫
    傷等傷害，有卷附告訴人右手擦傷照片1張、告訴人提出之
    中國醫藥大學附設醫院診斷證明書1張足參，業如前述，告
    訴人受有傷害，既係因本案車禍所造成，被告之過失行為與
    告訴人之傷害有相當因果關係。被告雖辯稱告訴人於案發當
    日僅陳稱受有右手挫傷之傷害，其後提出之診斷證明書記載
    就診時間為97年4月14日晚間8時43分許，無從證明告訴人除
    右手挫傷以外之傷勢與車禍有關云云。然本案被告所駕駛自
    小客車前車頭撞擊丙○○所駕駛自小客車右側車門，被告駕
    駛之自小客車於肇事後，車頭引擎蓋嚴重變形，幾近全毀，
    告訴人駕駛之自小客車右側車身亦嚴重凹陷，此有前述交通
    事故照片存卷可參(見他字卷第37至38頁)，顯見車禍當時撞
    擊力道非輕，是告訴人於案發後製作警詢筆錄，就警員詢問
    有無受傷時，雖僅陳稱右手挫傷，然其於衣物遮蓋下，未即
    時發現左大腿及胸壁挫傷之傷害，或於自行觀察數日後，仍
    覺有頭暈症狀因而前往就醫，衡與本案車禍當時發生撞擊力
    道、車損狀況及一般人先觀察傷勢後始就診之常情相符，非
    無可能，自不得以告訴人於案發後4日始前往就診，即推論
    告訴人所受傷害與本案車禍無關，被告所辯，尚無足取。
(五)綜上所述，被告上開過失行為與告訴人前揭受傷結果，有相
    當因果關係，本件事證明確，被告犯行洵堪認定，應予依法
    論科。
三、核被告甲○○ (WILLEMSE ADRIAAN)所為，係犯刑法第284條
    第1項前段之過失傷害罪。被告飲酒後，其呼氣所含酒精濃
    度為每公升0.35毫克，已超過道路交通安全規則第114條第2
    款所規定之呼氣酒精濃度每公升0.25毫克之標準，復駕駛汽
    車因而致人受傷，其所犯過失傷害罪，應依道路交通管理處
    罰條例第86條第1項之規定，加重其刑。又被告於報案人或
    勤務指揮中心轉來資料未報明肇事人姓名，於偵查犯罪之員
    警前往事故現場，且尚未知悉犯罪行為人前，當場承認其為
    肇事人及陳述肇事經過而自首，有臺中市○○○道路交通事
    故肇事人自首情形紀錄表1紙 (見他字卷第30頁)在卷可按，
    其自首而接受裁判，合於刑法第62條前段所定對於未發覺之
    犯罪自首而接受裁判之要件，爰依該條規定減輕其刑，並依
    法先加重後減輕之。
四、末按量刑輕重，係屬事實審法院得依職權自由裁量之事項，
    苟已斟酌刑法第57條各款所列情狀而未逾越法定刑度，不得
    遽指為違法，最高法院著有72年臺上字第6696號、75年臺上
    字第7033號判例可資參照；且在同一犯罪事實與情節，如別
    無其他加重或減輕之原因，下級審量定之刑，亦無過重或失
    輕之不當情形，則上級審法院對下級審法院之職權行使，原
    則上應予尊重 (最高法院85年度臺上字第2446號判決意旨參
    照)。原審以被告犯行明確，依道路交通管理處罰條例第86
    條第1項，刑法第284條第1項前段、第62條前段、第41條第1
    項前段，刑法施行法第1條之1第1項、第2項前段，論處被告
    過失傷害罪，並審酌被告酒後駕車肇事，造成他人受傷，應
    予非難，惟因告訴人同為肇事原因，兼衡被告素行，犯後坦
    承犯行、過失程度、所生危害及迄今尚未與告訴人達成民事
    和解賠償等一切情狀，量處拘役59日並諭知易科罰金之折算
    標準，經核認事用法，並無違誤，所量刑度，亦稱妥適。被
    告上訴意旨另認原審量刑過重，指摘原判決不當，核無可取
    ，應予駁回。
五、被告經合法傳喚，無正當理由不到庭，爰不待其陳述，由檢
    察官逕為一造辯論判決。
六、應適用之法律：
    依刑事訴訟法第455條之1第1項、第3項、第371條、第368條
    ，判決如主文。
本案經檢察官乙○○到庭執行職務。
中    華    民    國    98    年    9     月    4     日
                  刑事第十六庭審判長法  官  陳玉聰
                                    法  官  郭妙俐
                                    法  官  簡芳潔
以上正本證明與原本無異。
本案判決不得上訴。
                                    書記官  呂苗澂
中    華    民    國    98    年    9     月    4     日
附錄論罪科刑法條全文：
中華民國刑法第284條
因過失傷害人者，處6月以下有期徒刑、拘役或5百元以下罰金，
致重傷者，處1年以下有期徒刑、拘役或5百元以下罰金。
從事業務之人，因業務上之過失傷害人者，處1年以下有期徒刑
、拘役或1千元以下罰金，致重傷者，處3年以下有期徒刑、拘役
或2千元以下罰金。


司法院資訊處製作；財團法人民間司法改革基金會備份。
